臺灣高等法院臺中分院刑事判決　　　　　　　　民國九十一年度上訴字第一三九號
　　上　訴　人
　　即　被　告　甲○○
　　選任辯護人　劉進堂
右上訴人因強盜案件，不服臺灣彰化地方法院中華民國九十年十一月三十日第一審判
決（民國九十年度訴字第六一九號，起訴案號：臺灣彰化地方法院檢察署民國九十年
度偵字第三四五八號），提起上訴，本院判決如左：
    主      文
原判決撤銷。
甲○○連續意圖為自己不法所有，帶兇器，以脅迫致使不能抗拒，而使他人交付其
物，處有期徒刑柒年貳月。
    事      實
一、甲○○因失業缺錢花用，竟基於意圖為自己不法所有之概括犯意，騎乘其不知情
    父李燕山所有之ＦＹＹ－九五六號機車，並於身上預藏其父李燕山所有客觀上對
    人之身體安全具有危險性之兇器大型三節式電擊棒一支，先後於附表所示之時間
    、地點，以附表所示之方法，脅迫附表所示使被害人交付財物。除附表編號五，
    因被害人丙○○反抗而未遂外，其餘編號一至四皆為得手既遂，並已將強盜所得
    之香煙抽完。嗣於九十年五月十二日上午四時左右，騎乘前揭機車行經彰化市○○路三三一號前時，為警臨檢盤查，自其身上發現上開電擊棒一支，因而循線查
    獲。並起獲編號四強盜所得部分贓款新台幣（下同）一千二百零六元外，其餘強
    盜所得贓款均已花用不存在。
二、案經彰化縣警察局彰化分局報請台灣彰化地方法院檢察署檢察官偵查起訴。
    理      由
一、右揭事實，業據上訴人即被告甲○○（以下稱被告）於本院審理中承認明白。並
    經被害人戊○○、丁○○、己○○、乙○○、丙○○等人分別於警訊中指訴之甚
    明在卷。復有電擊棒一支扣案及照片十八張在卷可稽。被告及其選任辯護人雖辯
    稱：附表所示被害人等仍有決定交付金錢與否之自由，被告所用電擊棒在客觀上
    並非對於人體具有危險性，不致使人不能抗拒，是被告應僅觸犯恐嚇取財罪等語
    。然按強盜罪之成立，衹須行為人之強暴、脅迫，足以壓抑被害人之抗拒，使其
    喪失意思自由為已足；或使被害人身體上、精神上處於不能抗拒之狀態為已足，
    縱令被害人無抗拒行為，仍於強盜罪之成立，不生影響（參照最高法院二十二年
    上字第三一七號、三十年上字第三○二三號判例）。查扣案之大型三節電擊棒非
    但外殼堅硬，啟動電源後，更會產生電流，不論以毆擊或電擊之方式，在客觀上
    均對人體具有危險性。是被告於夜間凌晨只有店內店員一人時啟動電擊棒之電源
    ，使之發生聲響，持以對準被害人等，自足以壓抑被害人等之抗拒，而在精神上
    處於不能抗拒之狀態，附表編號一至四部分，自與強盜罪所定「以脅迫致使不能
    抗拒」之要件相當。雖被告於警訊供稱附表所示五件中只有編號四部分，我有以
    電擊棒敲打他的左手臂等語，惟嗣後被告均否認以電機棒敲打被害人左手臂；被
    害人乙○○於警訊亦未指稱被告以電擊棒敲打其左手臂情事，是係對其脅迫。被
    告及辯護人前揭所辯，尚難採取。罪證明確，被告犯行，應堪認定。被告選任辯
    護人在本院審理中曾聲請將扣案大型三節式電擊棒一支，送請財團法人台灣經濟
    發展研究院鑑定電流強度不可能有被告警訊所供稱之電流一萬二千伏特，經本院
    審理中當庭勘驗扣案前開電擊棒結果電擊棒內裝有四個ＭＡＧＩＣＥＬＬ牌鹼性
    電池，每個電池表明一．五伏特，按啟動電擊棒電源會發出聲響，四個電池共六
    伏特等情。被告雖曾在警訊自白供稱我都是持用三節式電擊棒（電流一萬二千伏
    特）當武器等語在卷（見警卷第五頁正面）；惟查被告之自白不得作為有罪判決
    之唯一證據，仍應調查其他必要之證據，以察其是否與事實相符，刑事訴訟法第
    一百五十六條第二項定有明文。本院勘驗被告使用扣案三節式電擊棒內所裝前開
    四個電池，難認可產生電流一萬二千伏特，被告警訊自白所稱電流一萬二千伏特
    ，並無證據可資證明與事實相符，自難採取。被告及其選任辯護人於原審法院審
    理中均曾請求供稱不必送請鑑定等語（見原審卷第六十頁）；經本院審理亦當庭
    勘驗扣案電擊棒內所裝前開四個電池後，請求不需送鑑定在卷（見本院卷第六十
    三頁）。被告選任辯護人聲請本案傳喚被害人戊○○、丁○○、己○○、乙○○
    、丙○○等五人，調查被告持用電擊棒時，並非無法抵抗，而係不想抵抗，因均
    係被僱用店員，因損失金額不大，店東亦不會令其負責，是被害人等不是不能抵
    抗，而係不想抵抗等情。惟查被告於夜間凌晨便利商店只有被害人（店員）一人
    時，啟動電源，使之發出聲響，持以對準被害人等人脅迫，自足以壓抑被害人等
    之抗拒，而在精神上處於不能抗拒之狀態，附表編號一至四之被害人等四人係屬
    不能抗拒；而非不想抵抗，且被告所持有大型三節式電擊棒一支，在客觀上對人
    之身體安全具有危險性，自屬兇器。被告犯罪事證，已屬明確，本院認無再傳喚
    被害人等五人調查之必要，均併此敘明。
二、查懲治盜匪條例雖於九十一年一月三十日經總統公布廢止，同年二月一日起失效
    ；但刑法強盜等相關條文並經總統於九十一年一月三十日同日修正公布施行，同
    年二月一日起生效。考其立法之目的，在以修正後之刑法取代上開條例，避免修
    正前之刑法發生中間法定效力，故懲治盜匪條例雖曰廢止，然因廢止前後，被告
    行為在行為時至裁判時，均有刑罰規定，該條例之廢止，自屬刑法第二條第一項
    之行為後法律有變更；而非刑事訴訟法第三百零二條第四款，第三百八十一條，
    第三百九十三條第四款所稱之刑罰「廢止」，亦無所謂因前開條例之廢止而應回
    復適用修正前刑法相關條文之餘地，自應就被告之行為時有效之懲治盜匪條例與
    裁判時修正之刑法予以比較適用。本件被告犯強盜罪而有刑法第三百二十一條第
    一項帶兇器之情形，係犯刑法第三百三十條第一項加重強盜罪，經比較懲治盜
    匪條例第五條第一項第一款強盜罪，法定刑為無期徒刑或七年以上有期徒刑，與
    修正新刑法第三百三十條第一項加重強盜罪法定刑為七年以上有期徒刑，自應適
    用修正刑法第三百三十條加重強盜罪，予以論罪科刑。檢察官認被告係犯懲治盜
    匪條例第五條第一項第一款及第二項，現即有不合，應予變更。核被告附表編號
    一至四之所為，係犯修正刑法第三百三十條第一項加重強盜既遂罪；附表編號五
    之所為係犯同法條第二項加重未遂罪。其先後所犯五次加重強盜罪，時間緊接，
    犯罪構成要件相同，顯係基於概括犯意反覆實施，應依連續犯之規定，以加重強
    盜既遂之罪論，並加重其刑。
三、原審判決認被告罪證明確，予以論罪科刑，固非無見。惟查：(一)被告所持客觀上
    具有危險性之大型三節式電擊棒一支，原審判決誤認電流一萬二千伏特，尚有欠
    合。(二)扣案之一千二百零六元，係被告犯附表編號四強盜所得尚未花用剩餘部分
    之贓款，業據被告於警訊及本院審理中供明在卷（見警卷第六頁反面及本院卷第
    四十二頁）；參據被害人乙○○於警訊供稱：「我將現金及硬幣．．．．交給他
    （按指被告）等語（見警卷第十九頁反面），原審判決疏予查明，而謂並非強盜
    所得之財物，也有不當。(三)懲治盜匪條例於九十一年一月三十日公布廢止，同年
    二月一日起失效；刑法第三百三十條加重強盜罪，並經九十一年一月三十日同日
    修正公布施行，同年二月一日起生效，原審判決未及比較適用，現即有可議。被
    告上訴意旨仍執其所犯本案並非強盜罪，實係犯恐嚇取財罪，雖無可採。惟原審
    判決既有前開之可議，自應由本院將原審判決撤銷改判。審酌被告尚無犯罪前科
    執行紀錄，因失業缺錢花用之犯罪動機，所犯附表強盜所得財物現款僅共七千七
    百八十八元及對被害人所生之危害，並於警訊已表示深感後悔之犯罪後態度等一
    切情狀，量處低度如主文第二項所示之刑。扣案之電擊棒雖係被告犯本案強盜罪
    所用之物，但非其所有，係屬被告之父李燕山所有之物，因不予宣告沒收，併予
    敘明。
四、據上論結：應依刑事訴訟法第三百六十九條第一項前段、第三百六十四條、第二
    百九十九條第一項前段、第三百條，刑法第二條第一項前段、第五十六條，修正
    刑法第三百三十條第一項、第三百二十八條第一項，判決如主文。
本案經檢察官庚○○到庭執行職務。
中      華      民      國　    九十一     年     三      月   二十五 　日
                                臺灣高等法院臺中分院刑事第一庭
                                　　　審判長法　官　陳　紀　綱
                                　　　　　　法　官  蕭  錦  鍾
                                　　　　　　法  官  方  艤  駐
右正本證明與原本無異。
如不服本判決應於收受送達後十日內向本院提出上訴書狀，其未敘述上訴之理由者並
得於提起上訴後十日內向本院補提理由書（均須按他造當事人之人數附繕本）。
　　　　　　　　　　　　　　　　　　　　　　書記官  江  玉  萍
中      華      民      國　    九十一     年     三      月   二十六 　日
附錄本案論罪科刑法條：
刑法第三百三十條第一項：
犯強盜罪而有刑法第三百二十一條第一項各款情形之一者，處七年以上有期徒刑。
　　　　　　　　　　　　　　　　　　　　　　　　　　　　　　　　　　　　Ｒ
 附表：
┌──┬────┬──────┬─────────┬───┬───────┬──────┐
│編號│犯罪時間│  犯罪地點  │  犯  罪  方  法  │被害人│強盜所得之財物│  備    註  │
├──┼────┼──────┼─────────┼───┼───────┼──────┤
│ 一 │九十年三│彰化市自強南│將所騎機車停在商店│戊○○│新台幣一千三百│既遂。 │
│    │月三十日│路二八號ＯＫ│旁，戴安全帽進入商│      │元。          │            │
│    │上午五時│便利商店    │店後佯裝購物，待店│      │              │            │
│    │二十分許│            │員戊○○開啟收銀機│      │              │            │
│    │        │            │時，即取出預藏之兇│      │              │            │
│    │        │            │器電擊棒，並啟動電│      │              │            │
│    │        │            │源，會產生電流，使│      │              │            │
│    │        │            │發出聲響，持以脅迫│      │              │            │
│    │        │            │戊○○，命其交出收│      │              │            │
│    │        │            │銀機內之現金，致使│      │              │            │
│    │        │            │戊○○不能抗拒，依│      │              │            │
│    │        │            │命交付現金後，旋騎│      │              │            │
│    │        │            │乘機車逃逸。　　　│      │              │            │
├──┼────┼──────┼─────────┼───┼───────┼──────┤
│ 二 │九十年五│彰化市○○路│將所騎機車停在商店│丁○○│新台幣二千零十│既遂。      │
│    │月十日上│二八七號統一│旁，戴深色鴨舌帽進│      │一元，及峰的香│            │
│    │午四時十│超商        │入商店後佯裝購物，│      │煙二包。      │            │
│    │一分許  │            │待店員丁○○開啟收│      │              │            │
│    │        │            │銀機時，即取出預藏│      │              │            │
│    │        │            │之兇器電擊棒，並啟│      │              │            │
│    │        │            │動電源，產生電流，│      │              │            │
│    │        │            │使發出聲響，持以脅│      │              │            │
│    │        │            │迫丁○○，命其交出│      │              │            │
│    │        │           │香煙及收銀機內之現│      │              │            │
│    │        │            │金，致使丁○○不能│      │              │            │
│    │        │            │抗拒，依命交付香煙│      │              │            │
│    │        │            │及現金後旋騎乘機車│      │              │            │
│    │        │            │逃逸。  　　      │      │　            │            │
├──┼────┼──────┼─────────┼───┼───────┼──────┤
│ 三 │九十年五│彰化市○○路│將所騎機車停在商店│己○○│新台幣二千九百│既遂。      │
│    │月十一日│二八０號全家│旁，進入商店後佯裝│      │零三元。      │            │
│    │上午零時│便利商店    │購物，待店員己○○│      │              │            │
│    │四十三分│            │開啟收銀機時，即取│      │              │            │
│    │許      │            │出預藏之兇器電擊棒│      │              │            │
│    │        │            │，並啟動電源，產生│      │              │            │
│    │        │            │電流，使發出聲響，│      │              │            │
│    │        │            │持以脅迫己○○，命│      │              │            │
│    │        │            │其交出收銀機內之現│      │              │            │
│    │        │            │金，致使己○○不能│      │              │            │
│    │        │            │抗拒，依命交付現金│      │              │            │
│    │        │            │後，旋騎乘機車逃逸│      │              │            │
│    │        │            │。　　　　　　　　│      │              │            │
├──┼────┼──────┼─────────┼───┼───────┼──────┤
│ 四 │九十年五│彰化市中華西│將所騎機車停在商店│乙○○│新台幣一千五百│既遂。      │
│    │月十二日│路二四八號統│旁，進入商店後佯裝│      │七十四元。    │            │
│    │上午一時│一超商      │購物，待店員乙○○│      │              │            │
│    │零八分許│            │開啟收銀機時，即取│      │              │            │
│    │        │            │出預藏之兇器電擊棒│      │              │            │
│    │        │            │，並啟動電源，產生│      │              │            │
│    │        │            │電流，使發出聲響，│      │              │            │
│    │        │            │持以脅迫乙○○，命│      │              │            │
│    │        │            │其交出收銀機內之現│      │              │            │
│    │        │            │金，致使乙○○不能│      │              │            │
│    │        │            │抗拒，依命交付現金│      │              │            │
│    │        │            │後，旋騎乘機車逃逸│      │              │            │
│    │        │            │。 　　           │      │              │            │
├──┼────┼──────┼─────────┼───┼───────┼──────┤
│ 五 │九十年五│彰化市自強南│將所騎機車停在商店│丙○○│無。          │未遂。      │
│    │月十二日│路二八號ＯＫ│旁，進入商店後佯裝│      │              │            │
│    │上午三時│便利商店    │購物，因店員丙○○│      │              │            │
│    │二十五分│            │發覺甲○○為強盜，│      │              │            │
│    │許。    │            │持塑膠箱對被告作攻│      │              │            │
│    │        │            │擊狀，甲○○即取出│      │              │            │
│    │        │            │預藏之電擊棒，持以│      │              │            │
│    │        │            │欲脅迫丙○○，雙方│      │              │            │
│    │        │            │對峙片刻後，甲○○│      │              │            │
│    │        │            │跑出商店外，騎乘機│      │              │            │
│    │        │            │車逃逸，而強盜未遂│      │       │            │
│    │        │            │。　　　　　      │      │              │            │
└──┴────┴──────┴─────────┴───┴───────┴──────┘
                                                                    Ｒ
